【裁判字號】    99,事聲,36
【裁判日期】    990531
【裁判案由】    聲明異議（消債）
【裁判全文】
臺灣屏東地方法院民事裁定              99年度事聲字第36號
異  議  人  萬泰商業銀行股份有限公司
相 對 人即
即債務人    甲○○
上列當事人間聲請消費者債務清理事件，異議人對於民國99年4
月6 日本院司法事務官所為98年度司執消債更字第74號所為認可
更生方案之裁定提出異議，本院裁定如下：
    主  文
異議駁回。
    理  由
一、按當事人對於司法事務官處理事件所為之終局處分，得於處
    分送達後10日之不變期間內，以書狀向司法事務官提出異議
    。但支付命令之異議仍適用第518 條及第519 條之規定。司
    法事務官認前項異議有理由時，應另為適當之處分；認異議
    為無理由者，應送請法院裁定之。法院認第1 項之異議為有
    理由時，應為適當之裁定；認異議為無理由者，應以裁定駁
    回之。前項裁定，應敘明理由，並送達於當事人，民事訴訟
    法第240 條之4 定有明文。次按債務人有薪資、執行業務所
    得或其他固定收入，法院認更生方案之條件公允者，得不經
    債權人會議可決，逕依債務人之聲請或依職權以裁定認可更
    生方案；法院為認可之裁定時，因更生方案履行之必要，對
    於債務人在未依更生條件全部履行完畢前之生活程度，得為
    相當之限制，消費者債務清理條例第64條第1 項、第62條第
    2 項分別定有明文。
二、異議意旨略以：債務人每月必要支出如依99年度台灣省最低
    生活標準費用9,829 元計算，實以計入房租費用（代房貸支
    出）；又讓債務人於必要生活支出中，主張2800元之房貸支
    出，將有重複計算該金額之情形，故以債務人每月薪資30,0
    00元，扣除每月最低生活費9,829 元，加計扶養費用6,500
    元，則每月支出為16,329元，而債務人扣除支出後可分配餘
    額為13 ,671 元，非僅還款11 ,700 元等語。
三、次按消費者債務清理條例（下稱本條例）之目的，除保障債
    權人集團性滿足之最大化及公平化外，並為賦與債務人重建
    復甦其經濟生活之機會，故消費者債務清理程序制度之構築
    首需強調生活再建及破綻預防，提高債務人工作意願並改善
    其生活習慣，使能重新出發，從而保障其生存權，並促進其
    義務遂行能力，儘可能永續性回復信用。是若還款額度逾越
    所能負擔之極限過大，債務人勢必無以清償，終至喪失其還
    債之意願，則債權人則因實際受償的金額降低，反蒙受實際
    不利益。因而更生方案是否合理、可行，應視債務人財產狀
    況（含現有資力與將來收入來源）、清償能力及經濟信用等
    評估，及考量債權人之受償額度（如「清算保障原則」─本
    條例64條第2 項第4 款參照），予以客觀判斷，始不違背前
    述說明。次查，本件債務人聲請更生，前經本院裁定開始更
    生程序並命由司法事務官進行更生程序，債務人所提更生方
    案雖未經已申報無擔保及無優先權之債權人可決，惟本院司
    法事務官審酌債務人所提更生方案，依所住居之台灣省屏東
    縣依內政部社會司公佈之99年度每人每月最低生活費標準
    9,829 元，為僅供債務人之膳食、交通、勞健保、醫療等扣
    除必要生活費用及扶養費之支應，並扣除貸款之繳納，且更
    生方案清償成數已逾無擔保及無優先權債權總額之43.99%，
    清償年限亦延長至消費者債務清理條例所規定之最長年限8
    年，以求增加還款總金額，堪認債務人已盡其所能清償債務
    ，核該更生方案係維持基本生活所需，足認債務人已撙節支
    出盡力清償，同時兼顧到債權人權益之保障。故本院司法事
    務官就債務人所提之更生方案，審酌債務人之家庭狀況、工
    作性質及收入應足敷更生方案每期應償還之金額，且查無消
    費者債務清理條例第64條第2 項所定不予認可之情形，裁定
    認可該更生方案，於法並無不合，異議人之聲明異議，為無
    理由，應予駁回。
四、依消費者債務清理條例第15條，民事訴訟法第240 之4 第3
    項後段，裁定如主文
中    華    民    國    99    年    5     月    31    日
                        民事庭法  官  李麗芳
正本係照原本作成。
如不服本裁定應於送達後十日內向本院提出抗告狀，並繳納抗告
費新臺幣一千元。
中    華    民    國    99    年    5     月    31    日
                              書記官  滕一珍

司法院資訊處製作；財團法人民間司法改革基金會備份。
